臺灣高雄地方法院刑事裁定　　　　　　 100年度聲字第5515號
聲　請　人　臺灣高雄地方法院檢察署檢察官
受　刑　人　田炳麟
上列聲請人因受刑人數罪併罰有二裁判以上，聲請定其應執行之
　刑（100 年執聲字第4034號），本院裁定如下：
    主  文
田炳麟因違反毒品危害防制條例等肆罪，所處各如附表所示之刑
及減刑後之刑，應執行有期徒刑捌年。
    理  由
一、聲請意旨略以：受刑人田炳麟因犯毒品危害防制條例等罪，
    先後經判決確定如附表所示之刑，應依刑法第53條及第51條
    第5 款定應執行刑，爰依刑事訴訟法第477 條第1 項聲請裁
    定等語。
二、按裁判確定前犯數罪者，併合處罰之；數罪併罰，有二裁判
    以上者，依第51條之規定，定其應執行之刑，刑法第50條、
    第53條分別定有明文。次按刑法第2 條第1 項規定：「行為
    後法律有變更者，適用行為時之法律。但行為後之法律有利
    於行為人者，適用最有利於行為人之法律」。又「依刑法第
    51條定應執行刑時，裁判確定前犯數罪，其數罪在新法施行
    前者，應為新舊法比較，適用最有利於行為人之法律。裁判
    確定前犯數罪，其中1 罪在新法施行前者，亦同」（最高法
    院民國95年5 月23日第8次 刑事庭會議決議參照）。本件受
    刑人田炳麟於裁判確定前犯如附表所示4  罪，均係於95年7
    月1 日前所犯，而刑法第51條業於94年1 月7 日修正公布，
    並於95年7 月1 日施行，修正前刑法第51條規定：數罪併罰
    ，分別宣告其罪之刑，依左列各款定其應執行者，其中第5
    款規定：「宣告多數有期徒刑者，於各刑中之最長期以上，
    各刑合併之刑期以下，定其刑期。但不得逾20年。」，修正
    後刑法第51條第5 款規定：「宣告多數有期徒刑者，於各刑
    中之最長期以上，各刑合併之刑期以下，定其刑期。但不得
    逾30年。」，比較結果，修正後刑法並非較有利於受刑人，
    依刑法第2 條第1 項前段之規定，就受刑人如附表所示4 罪
    仍應依修正前刑法第51條第5 款規定，定其應執行之刑。又
    數罪併罰，應以分別宣告之刑為基礎，定其應執行刑，此觀
    刑法第51條規定自明，故一裁判宣告數罪之刑，雖曾經定其
    執行刑，但如再與其他裁判宣告之刑定其執行刑時，前定之
    執行刑當然失效，仍應以其各罪宣告之刑為基礎，定其執行
    刑，不得以前之執行刑為基礎，以與後裁判宣告之刑，定應
    執行刑（最高法院99年度台非字第229 號判決意旨參照）。
    另數罪併罰中之一罪，依刑法規定得易科罰金，若因與不得
    易科之他罪併合處罰結果而不得易科罰金時，原可易科部分
    所處之刑，自亦無庸為易科折算標準之記載，此亦有大法官
    會議釋字第144 號解釋可資參照。
三、經查：受刑人田炳麟因犯毒品危害防制條例等4 罪，先後判
    處如附表所示之刑，其中如附表編號2 、3 所示2 罪，於判
    決時曾定其應執行刑有期徒刑8  月；如附表編號1 、2 、3
    所示3 罪另經本院96年度聲減字第439 號裁定減刑並定應執
    行有期徒刑7 月，有臺灣高等法院被告前案紀錄表及各該刑
    事確定裁判在卷可稽。茲檢察官以受刑人所犯附表編號1 、
    2 、3 所示之罪，其犯罪時間在中華民國96年4 月24日以前
    ，合於減刑條件，並已減刑，聲請與附表編號4 同為判決確
    定前所犯，但不應減刑之罪所處之有期徒刑，合併定其應執
    行之有期徒刑，本院審核認聲請為正當，應予准許。又依上
    開說明，本院就附表所示各罪再為定應執行刑之裁判時，該
    裁判所定之應執行刑亦當然失效，仍應以附表所示之各罪宣
    告之刑及減刑後之刑為基礎，定其執行刑。另本件受刑人所
    犯如附表編號1 、2 、3 所示各罪，因與附表編號4 所示不
    得易科罰金之違反毒品危害防制條例罪行合併定應執行刑之
    結果，即不得易科罰金，本件自無庸為易科罰金之記載，併
    此敘明。
四、依刑事訴訟法第477 條第1 項，刑法第2 條第1 項前段、第
    53條，修正前刑法第51 條 第5 款，裁定如主文。
中    華    民    國  100     年    12    月    23    日
                  刑事第十六庭  法  官  陳美芳
以上正本證明與原本無異。
如不服本裁定，應於送達後5日內，向本院提出抗告狀。
中    華    民    國   100    年    12    月    23    日
                                書記官  蔡靜雯
 附表：
┌─┬────┬────┬─────┬──────────┬──────────┐
│編│        │宣告刑  │          │    最後事實審      │      確定判決      │
│  │  罪名  │（有期徒│犯罪日期  ├────┬─────┼────┬─────┤
│號│        │刑）    │(年月日)  │法院案號│ 判決日期 │法院案號│ 確定日期 │
│  │        ├────┤          │        │          │        │          │
│  │        │減得之刑│          │        │          │        │          │
│  │        │（有期徒│          │        │          │        │          │
│  │        │刑）    │          │        │          │        │          │
├─┼────┼────┼─────┼────┼─────┼────┼─────┤
│1 │槍砲彈藥│7 月    │95.01.10- │本院95年│95.05.16  │本院95年│95.06.08  │
│  │刀械管制│        │95.01.13  │度訴字第│          │度訴字第│          │
│  │條例    ├────┤          │736號   │          │736號   │          │
│  │        │減為3月 │          │        │          │        │          │
│  │        │15日    │          │        │          │        │          │
│  │        │        │          │        │          │        │          │
├─┼────┼────┼─────┼────┼─────┼────┼─────┤
│2 │毒品危害│7 月    │94年度12月│本院95年│95.09.14  │本院95年│95.10.12  │
│  │防制條例│        │下旬某日至│度訴字第│          │度訴字第│          │
│  │        ├────┤95年5月25 │1166號  │          │1166號  │          │
│  │        │減為3月 │日某時    │        │          │        │          │
│  │        │15日    │          │        │          │        │          │
│  │        │        │          │        │          │        │          │
├─┼────┼────┼─────┼────┼─────┼────┼─────┤
│3 │毒品危害│3 月    │95年01月14│本院95年│95.09.14  │本院95年│95.10.12  │
│  │防制條例│        │日15時10分│度訴字第│          │度訴字第│          │
│  │        ├────┤回溯96小時│1166號  │          │1166號  │          │
│  │        │減為1月 │內某時    │        │          │        │          │
│  │        │15日    │          │        │          │        │          │
│  │        │        │          │        │          │        │          │
├─┼────┼────┼─────┼────┼─────┼────┼─────┤
│4 │毒品危害│7 年6 月│93年10月至│臺灣高等│99.05.31  │最高法院│99.09.9   │
│  │防制條例│        │11月間    │法院高雄│          │99年度台│          │
│  │        ├────┤          │分院99  │          │上字第  │          │
│  │        │不應減刑│          │年度上更│          │5644號  │          │
│  │        │        │          │（二）字│          │        │          │
│  │        │        │          │第58號  │          │        │          │
│  │        │        │          │        │          │        │          │
├─┴────┴────┴─────┴────┴─────┴────┴─────┤
│備註：                                                                        │
│1.編號2至3所示之2罪，於判決時曾定應執行刑為有期徒刑8月（未減刑前）            │
│2.編號1至3所示之3罪，經本院96年度聲減字第439號裁定減刑並定應執行刑            │
└───────────────────────────────────────┘